【裁判字號】    97,訴,4172
【裁判日期】    980203
【裁判案由】    毒品危害防制條例
【裁判全文】
臺灣臺中地方法院刑事判決              97年度訴字第4172號
公  訴  人  臺灣臺中地方法院檢察署檢察官
被      告  甲○○
選任辯護人  鞠金蕾律師
被      告  乙○○
選任辯護人  王通顯律師
上列被告等因違反毒品危害防制條例案件，經檢察官提起公訴（
十七年度偵字第二○六五八號、第二一五五三號），本院判決如
下：
      主    文
甲○○共同販賣第二級毒品，累犯，處有期徒刑柒年肆月，因販
賣第二級毒品所得財物新臺幣壹萬玖仟元，應與綽號「號子」之
成年男子連帶沒收，如全部或一部不能沒收時，以其等財產連帶
抵償之；又共同販賣第二級毒品，累犯，處有期徒刑柒年陸月，
因販賣第二級毒品所得財物新臺幣拾萬捌仟陸佰元，應與綽號「
號子」之成年男子連帶沒收，如全部或一部不能沒收時，以其等
財產連帶抵償之；又共同販賣第二級毒品未遂，累犯，處有期徒
刑參年捌月。主刑部分，應執行有期徒刑拾年。
乙○○幫助販賣第二級毒品，處有期徒刑壹年拾月；又幫助販賣
第二級毒品，處有期徒刑貳年；又幫助販賣第二級毒品未遂，處
有期徒刑壹年。應執行有期徒刑參年貳月。
      犯罪事實
一、甲○○前因竊盜、殺人等案件，經臺灣高等法院花蓮分院以
    九十年度上訴字第三○二號、九十二年度上更（二）字第七
    三號判處有期徒刑七月、十四年確定，嗣經法院裁定定其應
    執行有期徒刑十四年二月確定，而於民國（下同）九十三年
    五月十八日入監執行，嗣因中華民國九十六年罪犯減刑條例
    公布施行，經臺灣高等法院花蓮分院以九十六年度聲減字第
    一六八號裁定減為有期徒刑七年及三月十五日，定應執行有
    期徒刑七年一月確定，於九十六年十一月二十一日假釋付保
    護管束，甫於九十七年四月二十五日保護管束期滿視為執行
    完畢。詎仍不知悔改，其與真實姓名、年籍均不詳綽號「號
    子」、「白豬」之二成年男子及乙○○（綽號婷婷）、蔡紹
    傑（綽號「奇奇」，所為販賣毒品等罪，業經本院以九十七
    年度訴字第三二六四號判處應執行有期徒刑十年）等人均明
    知ＭＤＭＡ（俗稱搖頭丸）係屬毒品危害防制條例第二條第
    二項第二款所列管之第二級毒品，不得非法販賣、持有，且
    乙○○自九十六年九月間起即知悉丁○○有將毒品販賣予他
    人，而有大量購買第二級毒品搖頭丸之需求，甲○○竟與真
    實姓名、年籍均不詳綽號「號子」之成年男子共同基於販賣
    第二級毒品搖頭丸以營利之犯意聯絡，乙○○則基於幫助蔡
    紹傑販賣第二級毒品搖頭丸之犯意，而為下列行為：
（一）丁○○於九十七年四、五月間某日（即起訴書所載九十七
      年五月七日），基於販入第二級毒品搖頭丸再伺機出售以
      營利之犯意，前往乙○○位於臺北縣泰山鄉○○路○段四
      九三號四樓住處，向乙○○詢問有無購買第二級毒品搖頭
      丸一百顆之管道，乙○○明知蔡紹傑購買搖頭丸之目的在
      於販賣圖利，竟仍基於幫助蔡紹傑販賣第二級毒品搖頭丸
      之犯意，而透過真實姓名、年籍均不詳綽號「白豬」之成
      年男子在其上開位於臺北縣泰山鄉○○路之住處，撥打電
      話與甲○○聯繫購買第二級毒品搖頭丸事宜，甲○○遂與
      真實姓名、年籍均不詳綽號「號子」之成年男子共同基於
      販賣第二級搖頭丸毒品以營利之犯意聯絡，由甲○○與該
      綽號「白豬」之成年男子聯繫販賣毒品事宜，該綽號「號
      子」之成年男子則負責提供第二級毒品搖頭丸。嗣經甲○○與該綽號「白豬」之成年男子以一顆新臺幣（下同）一
      百九十元之價格達成協議後，乙○○即將蔡紹傑之前已預
      先交付之一萬九千元轉交予該綽號「白豬」之成年男子，
      再由該綽號「白豬」之成年男子將收得之現金一萬九千元
      攜至甲○○所經營位於臺北市○○區○○路之檳榔攤交予
      甲○○，嗣甲○○自該綽號「號子」之成年男子處取得一
      百顆之搖頭丸後，即於當晚在三重市○○○路與重新路口
      交付該一百顆搖頭丸予綽號「白豬」之成年男子，再由該
      綽號「白豬」之成年男子轉交予乙○○；乙○○隨後再將
      該一百顆搖頭丸攜至丁○○之女友吳佳娜位於臺北縣五股
      鄉○○路三十二巷三十四號二樓租屋處交付予丁○○，而
      以此幫助蔡紹傑販賣第二級毒品搖頭丸。
（二）丁○○復於九十七年六月十五日，基於販入第二級毒品搖
      頭丸再伺機出售以營利之犯意，前往乙○○上開位於臺北
      縣泰山鄉○○路住處，向乙○○詢問是否能代為介紹購買
      第二級毒品搖頭丸六百顆，乙○○明知蔡紹傑購買搖頭丸
      之目的在於販賣圖利，且已知悉甲○○有取得搖頭丸管道
      ，竟仍基於幫助蔡紹傑販賣第二級毒品搖頭丸之犯意，於
      該日早上四時六分許，以其所持用號碼00000000
      00號之行動電話撥打予甲○○所持用之號碼00000
      00000（起訴書誤載為0000000000）號行
      動電話，聯絡購買第二級毒品搖頭丸事宜，甲○○遂與真
      實姓名、年籍均不詳綽號「號子」之成年男子共同基於販
      賣第二級搖頭丸毒品以營利之犯意聯絡，由甲○○與乙○○聯繫販賣毒品事宜，該綽號「號子」之成年男子則負責
      提供毒品搖頭丸。又因蔡紹傑表示要先取得樣品試用，方
      決定是否購買，甲○○與乙○○遂約定在臺北縣中和市之
      儷閣汽車旅館前，由甲○○販賣第二級毒品搖頭丸樣品供
      丁○○試用，丁○○旋即駕車搭載乙○○一同前往該處，
      由乙○○下車與甲○○碰面，蔡紹傑則在車上等候，甲○○即透過乙○○販售並交付第二級毒品搖頭丸樣品二顆予
      丁○○，丁○○則將現金六百元交予乙○○轉交給甲○○
      。經丁○○試用樣品認為品質不錯，再由乙○○先後於同
      日上午七時十四分、七時二十分許，以上開電話與甲○○
      聯繫，約定以每顆一百八十元之代價，購買六百顆第二級
      毒品搖頭丸，並相約在乙○○上開位於臺北縣泰山鄉○○
      路之住處交付丁○○購買的毒品。甲○○遂駕車搭載該綽
      號「號子」之成年男子至乙○○之上開住處樓下，由該綽
      號「號子」之成年男子當場交付六百顆第二級毒品搖頭丸
      予乙○○，乙○○則將丁○○用以購買毒品之現金十萬八
      千元交付予該綽號「號子」之成年男子，乙○○再於其住
      處將上開六百顆搖頭丸交付予蔡紹傑，以此幫助蔡紹傑販
      賣第二級毒品搖頭丸。本件交易成功之後，甲○○並自該
      綽號「號子」之成年男子處取得五千元之佣金。
（三）丁○○又於九十七年六月十八日某時，基於販入第二級毒
      品搖頭丸再伺機出售以營利之犯意，在其女友吳佳娜位於
      臺北縣新莊市○○路三十二巷三十四號二樓租屋處，向乙○○詢問可否代為介紹購買第二級毒品搖頭丸一千顆，乙○○明知蔡紹傑購買海洛因之目的在於販賣圖利，竟仍基
      於幫助蔡紹傑販賣搖頭丸之犯意，自該日十五時十四分許
      起即以其所持用之號碼0000000000號及000
      0000000號行動電話與甲○○所持用之號碼000
      0000000（起訴書誤載為0000000000）
      號行動電話聯絡購買第二級毒品搖頭丸事宜，雙方以一顆
      一百八十元之價格購買第二級毒品搖頭丸一千顆達成協議
      ，並預計於同日晚間十一時至次日凌晨二時許交易毒品，
      經甲○○再以上開0000000000號行動電話與和
      其有共同販賣第二級搖頭丸毒品以營利之犯意聯絡之該綽
      號「號子」之成年男子所持用之0000000000號
      行動電話聯繫後，因該綽號「號子」之成年男子當時未有
      足夠數量之搖頭丸，須延期至同月二十日，而未完成交易
      。嗣於九十七年六月十九日凌晨四時二十分許，為警在臺
      北縣新莊市○○路三十二巷三十四號二樓蔡紹傑之女友吳
      佳娜租屋處查獲乙○○、蔡紹傑。乙○○為警查獲後，即
      向警方供出其幫助蔡紹傑販入毒品搖頭丸之來源係向甲○○所購買，經臺灣臺中地方法院檢察署承辦檢察官於九十
      七年八月二十八日核發拘票後，於同年月三十一日拘提查
      獲甲○○販賣毒品搖頭丸，並偵查起訴甲○○本件販賣第
      二級毒品罪嫌。
二、案經南投縣政府警察局報請臺灣臺中地方法院檢察署檢察官
    偵查起訴。
      理     由
一、證據能力部分：按被告以外之人於審判外之言詞或書面陳述
    ，除法律有規定者外，不得作為證據；又被告以外之人（包
    括證人、鑑定人、告訴人、被害人及共同被告等）於審判外
    之陳述雖不符刑事訴訟法第一百五十九條之一至之四等四條
    之規定，而經當事人於審判程序同意作為證據，法院審酌該
    言詞陳述或書面陳述作成時之情況，認為適當者，亦得為證
    據；當事人、代理人或辯護人於法院調查證據時，知有刑事
    訴訟法第一百五十九條第一項不得為證據之情形，而未於言
    詞辯論終結前聲明異議者，視為有前項之同意，刑事訴訟法
    第一百五十九條條第一項、第一百五十九條之五分別定有明
    文。立法意旨在於傳聞證據未經當事人之反對詰問予以核實
    ，原則上先予排除。惟若當事人已放棄反對詰問權，於法院
    審判程序中表明同意該等傳聞證據可作為證據；或於言詞辯
    論終結前未聲明異議，基於尊重當事人對傳聞證據之處分權
    ，及證據資料愈豐富，愈有助於真實發見之理念，且強化言
    詞辯論主義，使訴訟程序得以順暢進行，上開傳聞證據亦均
    具有證據能力。本件檢察官、被告甲○○、乙○○二人及其
    等辯護人於本院準備程序時，除證人即同案被告乙○○於警
    詢時所為之陳述外，並未就其餘卷內證據資料之證據能力有
    所爭執，且迄於言詞辯論終結前，亦未主張有刑事訴訟法第
    一百五十九條第一項不得為證據之情形，是應認已同意作為
    證據，而本院審酌各該言詞陳述及書面陳述作成時之情況，
    核無顯有不可信之情況，是本院認無不適當之情形，依刑事
    訴訟法第一百五十九條之五之規定，應認除證人即同案被告
    乙○○於警詢時所為之陳述外之其餘卷內證據資料均有證據
    能力。至證人即同案被告乙○○於警詢時所為之陳述，被告
    甲○○之指定辯護人業於本院準備程序時否認證人乙○○之
    警詢筆錄具有證據能力，檢察官復未提出任何可資證明該警
    詢筆錄具有可信之特別情況之證據，此部分既與刑事訴訟法
    第一百五十九條之三第三款之得為證據之要件不符，依刑事
    訴訟法第一百五十九條第一項之規定，不得作為證據，自無
    證據能力，不得作為裁判之基礎，合先敘明。
二、訊據被告甲○○固坦承曾收受綽號「白豬」之成年男子所交
    付之一萬九千元，且於九十七年六月十五日先由其向綽號「
    號子」之成年男子取得搖頭丸樣品二顆後，再由其交付予被
    告乙○○並收取六百元之價金，復於同日由其駕車搭載綽號
    「號子」之成年男子至被告乙○○住處樓下，由該綽號「號
    子」之成年男子收受乙○○所交付之價金，並將六百顆搖頭
    丸交付予乙○○，及於九十七年六月十八日與乙○○以電話
    聯絡乙○○欲購買搖頭丸一千顆之事宜，且有代為向上游詢
    問是否有貨等事實，惟矢口否認有何販賣第二級毒品搖頭丸
    之犯行，辯稱：綽號「白豬」之前交一萬九千元給伊，是因
    為他朋友生日，問伊有沒有買Ｋ他命，伊跟他說沒有之後，
    當天晚上就把錢送到三重還給他，伊沒有將一百顆搖頭丸透
    過「白豬」交給乙○○。九十七年六月份那次，是乙○○拜
    託伊找搖頭丸，伊去幫他調，就由乙○○跟「號子」自行交
    易，交易過程中伊並沒有看到藥也沒有拿到錢，伊只是帶路
    而已，二顆試用的樣品是伊幫乙○○向上手拿的。至於起訴
    書犯罪事實三部分，真正要買的蔡紹傑都已經確定沒有說要
    買，而且拜託伊去詢問上手，上手也沒有東西，監聽譯文也
    都沒有講到數量、價錢，所以起訴販賣未遂不符合事實云云
    ，被告甲○○之指定辯護人則為其辯護稱：綽號白豬之成年
    男子究竟搖頭丸是向何人拿取，當初白豬與何人連絡，均未
    經向白豬之人查證，從而乙○○片面臆測之供詞，應無法作
    為證據採為斷罪資料，因此乙○○自承向綽號白豬購買搖頭
    丸，不論是否確有其實，但依卷內訴訟資料與被告甲○○毫
    無關聯，公訴意旨此部分，應有誤會。有關公訴意旨所載九
    十七年六月間之部分，被告甲○○自始僅參與介紹角色，並
    未有收受價金交付毒品之行為，且依乙○○於準備程序中所
    述，足資被告甲○○確實僅居仲介角色，充其量僅涉及轉讓
    刑責。又公訴意旨所載九十七年六月十八日甲○○與乙○○
    販賣毒品未遂部分，依卷內之簡訊及通聯內容觀之，並未顯
    現彼此雙方談論販賣毒品之具體內容，也難使一般人達到確
    信有通話內容為毒品交易之程度，此部分公訴意旨仍有誤會
    云云；被告乙○○固坦認有於上開時、地居間介紹丁○○向
    甲○○購買毒品之事實，惟矢口否認有何與被告甲○○共同
    販賣毒品之犯行，辯稱：伊只是單純幫蔡紹傑向甲○○調取
    毒品，伊也沒有從中抽取利益，伊並沒有跟甲○○共同販賣
    云云，被告乙○○之選任辯護人則為其辯護稱：倘被告乙○○與甲○○共同販賣，甲○○不會於九十七年六月十五日提
    供樣品給乙○○，亦不會向被告乙○○收錢，由上可知乙○○是要向甲○○購買搖頭丸，而非與之共同販賣。又被告乙○○均未因甲○○販賣毒品搖頭丸而獲利，且同案被告甲○○之犯行，亦是被告乙○○於九十七年六月十九日遭警查獲
    時，主動供出，由此亦可證明被告乙○○並未與甲○○共同
    販賣毒品云云。然查：
（一）被告甲○○部份：
    1.上開犯罪事實，業據被告甲○○於九十七年九月一日警詢
      時供述稱：（九十七年六月十五日）當天早上碰面的時候
      ，在中和儷閣汽車旅館大門口，伊有拿二顆綠色搖頭丸給
      婷婷，現場有一男子開車載婷婷一起過來，但伊不認識該
      男子。當時伊只拿那二顆搖頭丸給婷婷，是婷婷表示要託
      伊仲介買搖頭丸，所以伊拿給她試用。婷婷請伊仲介要買
      搖頭丸，最後成交六百顆，每顆約新台幣一百七十或一百
      八十元，總交易價是十萬八千元。伊所提供的二顆搖頭丸
      樣品有收取價金，每顆收三百元，因為賣方擔心試完樣品
      不買，所以要伊現場跟婷婷收錢。當天婷婷有打電話問伊
      有沒有搖頭丸可以買，恰好當天伊朋友綽號「耗子（也叫
      小花）」和他朋友在儷閣汽車旅館開趴叫伊過去，伊問耗
      子有無搖頭丸可以賣，他告訴伊目前沒有，但他朋友正在
      前往儷閣的路上應該有搖頭丸可以賣。於是伊打電話問婷
      婷要不要買，等婷婷她們過來時，伊跟耗子拿上記那二顆
      搖頭丸回去試後，婷婷就說要買，要伊把搖頭丸帶到她家
      樓下，於是伊開耗子的車載耗子一起到婷婷家樓下，由耗
      子與婷婷當場一手交錢（十萬八千元）一手交貨（六百顆
      搖頭丸）。本次交易伊有拿到五千元佣金，本來伊不拿，
      是耗子主動拿給伊吃紅的。經伊檢視警方提示之電話00
      00－000000、0000－000000譯文，是
      伊跟婷婷的對話沒錯。另有一次是白豬於某日下午來台北
      市○○路伊所開設的檳榔攤找伊，問伊能不幫他買搖頭丸
      ，並先交付伊一萬九千元，言明要買一百顆，伊跟耗子詢
      問並拿回一百顆搖頭丸之後即通知白豬過來拿貨，交貨地
      點是在三重市○○○路與重新路口，伊記得這件是在六月
      十五日那六百顆搖頭丸交易之前。這件伊沒有得到佣金。
      六月十八日那天婷婷有打電話問伊還有沒有搖頭丸，伊就
      打電話問耗子，他告訴伊要進公司看看有沒有，結果說已
      沒有貨，要延到星期五才有貨，但最後也沒有交易成功。
      當天伊有要求婷婷報價，伊要他每顆報一百九十元，要給
      她賺的。實際上當天伊出給她每顆一百八十元。當天伊與
      婷婷聯絡交易數量及價格之後伊有連繫上手（0000－
      000000）詢問，該電話應該是號子持用，當天沒有
      交易成功。伊跟乙○○、丁○○、耗子沒有仇怨或金錢糾
      紛（見南投縣警察局刑案偵查卷宗第三頁至第十頁）；復
      於同日檢察官偵查時供陳：警詢筆錄實在，伊看過筆錄才
      簽名的。乙○○有在九十七年六月十五日問伊有無搖頭丸
      ，伊一開始說伊沒有，後來伊說要問伊朋友「號子」（音
      譯），「號子」友說他那邊有，乙○○說她要試樣品，當
      時「號子」在儷閣汽車旅館，伊就去該汽車旅館，叫乙○○去拿樣品，伊有收她一顆三百元，總共賣她二顆搖頭丸
      ，伊是在汽車旅館門口交給她，她當場有交付伊六百元，
      乙○○跟伊說是她朋友要的。當下沒有東西，所以她就先
      回去。在當天凌晨快天亮時，伊打電話她說這邊有六百顆
      搖頭丸問她要不要，她說要，伊就跟「號子」說她要，所
      以伊載「號子」去乙○○她家（泰山明志路）。伊載「號
      子」到乙○○她家時，伊打電話叫乙○○下樓，乙○○上
      伊等的車，伊等是在車內交易，當場由乙○○交付十萬八
      千元予「號子」，「號子」交付搖頭丸六百顆予乙○○。
      除了這次之外，還有在九十七年六月十八日乙○○有問伊
      說有沒有貨到，伊再問「號子」有沒有貨，「號子」說最
      快要到星期五才有貨，伊才傳簡訊跟乙○○說星期五有東
      西，當時的價錢是一顆一百八十元，不過後來沒有交易成
      功。在九十七年四、五月間，「白豬」跟伊講要一百顆搖
      頭丸，但伊不知道是不是乙○○要的，後來伊聯絡不到「
      號子」，伊跟「白豬」說錢先放伊這邊，等有貨時再交貨
      ，所以「白豬」有把錢拿到台北市○○區○○路伊經營的
      檳榔攤給伊，伊有收到「白豬」交給伊的一萬九千元，當
      天晚上伊有將一百顆的搖頭丸交給「白豬」。伊可以確定
      伊這三次交付的都是搖頭丸，因為伊等交易標的就是搖頭
      丸等語（見九十七年度偵字第二○六五八號卷第三十頁至
      第三十一頁）；再於同日本院審理檢察官聲請羈押訊問時
      供稱：伊在九十七年四、五月間以一萬九千元代價販賣搖
      頭丸一百顆給綽號白豬，是伊幫綽號白豬向綽號「耗子」
      買的。當天是白豬拿一萬九千元給伊，不是丁○○拿給伊
      的，伊有將價值一萬九千元的搖頭丸拿給綽號「白豬」之
      人。九十七年六月十五日這六百顆搖頭丸是伊幫忙綽號婷
      婷的乙○○向綽號耗子的人購買，也是耗子交給婷婷，這
      十萬八千元是乙○○直接交給耗子沒有透過伊。六百顆搖
      頭丸是耗子直接交給婷婷的。九十七年六月十五日是乙○○要看樣品，這二顆搖頭丸是伊從耗子拿到二顆當作樣品
      ，伊拿去給乙○○看，耗子說要伊向乙○○收六百元回來
      交給他等語稽詳（見九十七年度聲羈字第一三六九號卷第
      五頁至第六頁），且前後所供均屬一致，則被告甲○○已
      自白其確有於九十七年四、五月間某日、同年六月十五與
      綽號「號子」之成年男子透過綽號「白豬」之成年男子及
      同案被告乙○○分別以一顆一百九十元、一百八十元（樣
      品部分則為一顆三百元）之價格販賣第二級毒品搖頭丸一
      百顆、六百零二顆（含樣品二顆）既遂，及於同年六月十
      八日與綽號「號子」之成年男子欲透過被告乙○○以一顆
      一百八十元之價格販賣第二級毒品搖頭丸一千顆而未遂之
      事實，已甚灼然。
    2.而同案被告乙○○於九十七年九月一日於檢察官偵查中以
      證人身分具結證稱：九十七年農曆過年前後認識甲○○，
      在朋友工作的KTV認識的，同一天認識「白豬」跟甲○○
      ，在跟「白豬」聊天過程中知道甲○○有賣毒品。（九十
      七年六月十八日）當天晚上伊跟蔡紹傑、吳佳娜、鄭嘉鑫
      在其等五股鄉○○路之租屋處聊天。這次是因為丁○○之
      前請伊問甲○○身上有沒有貨，伊才問甲○○，甲○○要
      先確定手上有貨，才會跟伊約交貨時間地點，當天應該是
      要一千顆的搖頭丸，伊是用MSN跟甲○○說丁○○要一千
      顆搖頭丸，但還沒約定時間，因為要等甲○○拿到貨，本
      來約定是六月十八日交貨，但因為甲○○說還沒有拿到貨
      所以要改到星期五。九十七年六月十五日丁○○在伊家（
      泰山住處）談到手上沒有貨，伊就連絡甲○○，後來甲○○要伊等去中和儷閣汽車旅館，當天甲○○是打0000
      000000給伊，伊跟丁○○一起去，甲○○拿了一顆
      搖頭丸樣本給伊等，丁○○在車上等伊走去甲○○車上，
      當時甲○○從汽車旅館走出來，伊上甲○○的車子拿樣本
      ，伊當場有交新臺幣三百元給甲○○，回到車上蔡紹傑再
      拿回去伊家試吃，覺得品質不錯才購買。後來早上九點多
      ，伊打電話問甲○○有多少，甲○○說只剩六百顆，所以
      就拿同該樣本六百顆搖頭丸。甲○○到伊家樓下時又打電
      話給伊叫伊下樓拿貨，丁○○一開始給伊六萬八千元，之
      後因為錢不夠，丁○○的女友吳嘉娜又去領了四萬元，所
      以伊總共拿了十萬八千元給甲○○，甲○○馬上拿了六百
      顆搖頭丸給伊，伊上樓就將六百顆交給丁○○。另外在四
      、五月間，丁○○叫伊跟甲○○調貨，由伊透過「白豬」
      問甲○○身上有沒有貨，甲○○再透過「白豬」跟伊講，
      伊再跟丁○○說甲○○手上有貨，這次是丁○○先拿一萬
      九千元拿到伊家給伊，伊拿到「白豬」給伊的毒品後將貨
      拿去吳佳娜租屋處（即查獲地點）給丁○○，丁○○跟甲○○並沒有見過面。伊可以確定「白豬」交付給伊的毒品
      來源是跟甲○○拿的，是因為「白豬」都有在伊面前打電
      話給甲○○確認他身上是否有貨等語（見九十七年度偵字
      第二○六五八號卷第十七頁至第二十頁）；復於九十七年
      九月二十五日檢察官偵查時以證人之身分具結證稱：九十
      七年九月一日偵訊筆錄實在，伊看過筆錄才簽名的。伊不
      認識「耗子」，伊確實是跟甲○○調貨，因為伊每次都是
      打給甲○○，在交易六百顆搖頭丸當日，副駕駛座有另外
      一人，但伊不能確定是否即是「耗子」，是他將搖頭丸交
      給伊，伊將現金交給他，甲○○在車內有要求坐在副駕駛
      座之人點清現金等語（同上卷第三十八頁至第三十九頁）
      ；另於本院九十七年十一月十一日準備程序時陳稱：起訴
      犯罪事實九十七年五月七日部分是丁○○先問伊，伊幫他
      問，白豬就說他那邊有，丁○○拿錢給伊，伊拿給白豬，
      白豬再把搖頭丸拿給伊。這次伊沒有打電話給甲○○，是
      白豬打電話給甲○○。搖頭丸是白豬交給伊，伊再交給丁○○，伊是拿去五股丁○○女朋友吳佳娜的租屋處。一萬
      九千元伊是交給白豬。這次伊沒有與甲○○接頭過，伊也
      沒有得到好處。九十七年六月十五日部分，一開始打電話
      給甲○○，甲○○就說有，丁○○說要先試試看，伊跟丁○○先開車到中和市的儷閣汽車旅館前，先拿樣品二顆，
      一顆三百元，錢伊交給甲○○，然後丁○○回來試吃，認
      為品質不錯，然後伊就打電話問甲○○，因為他那時候只
      有問到六百顆，丁○○說可以，然後伊等就約在伊家樓下
      交付，甲○○他們到了就打電話給伊，伊就下樓拿十萬八
      千元給坐在副駕駛座的人，毒品也是副駕駛座的人用報紙
      包著拿給伊，伊就上樓直接拿給丁○○。六月十八日伊在
      五股蔡紹傑他女朋友租屋處聊天，丁○○就請伊幫他問甲○○，伊就打電話給甲○○，甲○○就說要晚一點，然後
      甲○○又說對方要改時間改到禮拜五。當初講好是一顆一
      百八十元。一百八十元是甲○○叫伊跟丁○○說一顆一百
      八十元。那次沒有交易成功，本來約好那天六月十八日，
      後來甲○○說對方要改時間，好像是那邊沒有貨，所以沒
      有交易成功等語；再於本院九十七年十二月三十日審理時
      以證人之身分到庭具結證稱：九十七年的五月七日蔡紹傑
      有請伊幫忙調搖頭丸，伊是透過白豬，白豬當伊的面打電
      話給甲○○，白豬就問他那邊有無搖頭丸，聯絡後就說等
      一下晚點白豬會過去找甲○○，之後過了幾個小時白豬就
      拿搖頭丸回來伊台北的家給伊，這天蔡紹傑拿一萬九給伊
      去調搖頭丸，白豬在之前有說過要一顆是一百九，因為蔡
      紹傑要壹佰顆所以要一萬九，這時候蔡紹傑已經把一萬九
      放在伊這裡，後來打完電話之後又說了一次。一顆一百九
      十元，是白豬叫伊報給蔡紹傑的價格，伊沒有獲得什麼利
      益，這次是事後白豬才告訴伊是向甲○○調貨等語（見本
      院卷）；又於本院九十八年一月六日審理時陳稱：伊跟甲○○是於九十六年的時候，在三重伊上班的地方ＫＴＶ認
      識的，伊是第一次請白豬幫忙買搖頭丸，白豬拿搖頭丸給
      伊之後，他說是去甲○○那邊拿的，伊才知道甲○○那邊
      有搖頭丸的來源，伊就是幫忙問，如果甲○○有的話，蔡
      紹傑就拿錢給伊，去向甲○○購買。第二次伊知道甲○○
      那邊有，就直接跟甲○○聯絡，伊每次在談的時候蔡紹傑
      都有在旁邊，包括去拿樣品試吃，他都有在場，伊只是幫
      助蔡紹傑買搖頭丸，六月十八日那次也是這樣，那時候伊
      等也是在蔡紹傑女朋友鴨鴨的租屋處，伊也是幫蔡紹傑調
      貨等語明確，而證人蔡紹傑亦於偵查中及本院審理時到庭
      證稱其確有於九十七年五月間某日、同年六月十五日、六
      月十八日託被告乙○○購買第二級毒品搖頭丸一百顆、六
      百零二顆（含樣品二顆），是依同案被告乙○○上開證詞
      及供述、證人蔡紹傑之證述，被告乙○○確有於九十七年
      四、五月間某日、同年六月十五日、六月十八日幫助蔡紹
      傑，透過綽號「白豬」之成年男子或自行向被告甲○○聯
      絡購買第二級毒品搖頭丸一百顆、六百零二顆既遂，及購
      買第二級毒品搖頭丸一千顆未遂等情，亦可認定。
    3.又門號0000000000號行動電話，係被告甲○○
      所持用，為其所自認，而經本院依法對該門號行動電話核
      發通訊監察書（監察期間自九十七年六月九日十時起至同
      年七月七日十時止），發現被告甲○○所持用之前開行動
      電話與被告乙○○所持用之號碼0000000000號
      、0000000000號、0000000000號行
      動電話，及與被告甲○○共同販賣第二級毒品綽號「號子
      」之成年男子所持用0000000000號行動電話，
      於九十七年六月十五日、六月十八、十九日有如下通聯內
      容：
      (1)九十七年六月十五日：
        四時六分許：「（甲○○：）你們到儷閣。（乙○○
          ：）哪？（甲○○：）中和。（乙○○：）好！」
        同日四時二十分許：「（甲○○：）跟你說樣版要錢
          喔！（乙○○：）我知道。（甲○○：）一個三百。
          （乙○○：）嗯。」
        六時五十八分許：「（乙○○：）你不是要我當秘書
          ？（甲○○：）看看！對了只剩六百。（乙○○：）
          好！」
        七時十四分許：「（乙○○：）可以拿嗎？（甲○○
          ：）六百。（乙○○：）我家。（甲○○：）去你家
          喔？（乙○○：）嗯！（甲○○：）好。」
        七時二十分許：「（甲○○：）現在一千一你有辦法
          嗎？（乙○○：）不懂。（甲○○：）你不是要六百
          我再追加五百給你。（乙○○：）一千一件喔？（甲○○：）嗯！（乙○○：）先拿六百就好了。（甲○○：）嗯！」
      (2)九十七年六月十八日：
        十四時四十分許：甲○○發簡訊予乙○○：「花花公
          子跟皇冠都到了，都正點。」
        十七時許：「（乙○○：）你確定今天還錢嗎？（甲○○：）應該ＯＫ拉！應該沒這麼早，我拿到也十一
          ─十二點。（乙○○：）你要這麼晚才領，有確定嗎
          ？（甲○○：）有！他今天早上六點才跟我說。（乙○○：）喔！快一點我很趕。（甲○○：）差不多十
          一至二點。（乙○○：）喔！（甲○○：）最快九點
          。（乙○○：）會多加利息嗎？（甲○○：）不一定
          。」
        十九時七分許：「（甲○○：）你那個都是整本的上
          手：恩！半本也有，我們家出的。（甲○○：好！雜
          誌隨拿隨有嗎？）（號子：）我晚上進公司一有打給
          你。（甲○○：）好。
        十九時三十九分許：「（乙○○：）你上次不是說有
          二部A片，先拿來交流。（甲○○：）現在不行，我
          沒有。（乙○○：）喔！（甲○○：）晚一點，我也
          在等。」
      (3)九十七年六月十九日
        零時六分許：「（甲○○：）等等過去拿書給你們看
          。（乙○○：）好！」
        二時二十六分許：號子傳簡訊予甲○○：「抱歉要等
          到星期五。」
        二時三十六分許：「（甲○○：）要等到星期五。（
          乙○○：）是喔！（甲○○：）他們那個還沒營業。
          」等語，
      此有本院通訊監察書及其譯文在卷可參（見南投縣警察局
      刑案偵查卷宗第五十一至第五十三頁、第十五頁至第二十
      頁），而被告甲○○、乙○○對於持用前開電話聯絡，而
      有上揭對話並不否認，再參之被告甲○○於警詢及偵查中
      自陳：「『整本』代表一千顆，『半本』代表五百顆」、
      「九十七年六月十八日乙○○有問我說有沒有貨到，我再
      問『號子』有沒有貨，『號子』說最快要到星期五才有貨
      ，我才傳簡訊跟乙○○說星期五有東西，當時的價錢是一
      顆一百八十元，不過後來沒有交易成功」等語，二者互核
      相符，顯見被告乙○○確有於九十七年六月十五日以上開
      行動電話與被告甲○○聯繫至中和市之儷閣汽車旅館購買
      試用之第二級毒品搖頭丸樣品，並約定至被告乙○○家交
      易購買第二級毒品搖頭丸六百顆，及於六月十八日以上開
      電話與被告乙○○聯繫買賣第二級毒品搖頭丸，惟因共犯
      即該綽號「號子」之成年男子當時並未有足夠數量之搖頭
      丸，而須延至星期五方能交易，而未能完成交易等情，應
      堪認定。
    4.被告甲○○雖於本院翻異之前所供，並以前詞置辯，然被
      告甲○○已於九十七年九月一日警詢、偵訊及本院審理檢
      察官聲請羈押訊問時自白：其曾於九十七年四、五月間某
      日以一顆一百九十元之價格販賣第二級毒品搖頭丸一百顆
      予綽號「白豬」之成年男子等情，而證人即同案被告乙○○於偵訊及本院審理時，亦迭次供稱：曾於九十七年四、
      五月間代蔡紹傑透過該綽號「白豬」之成年男子以一萬九
      千元之代價，向被告甲○○購買一百顆搖頭丸等情，已如
      上述，二者互核相符，且被告甲○○於本院九十七年十月
      十五日訊問時亦自承：確有自該向該綽號「白豬」之成年
      男子處收受一萬九千元，亦核與同案被告乙○○上開所證
      其受蔡紹傑所託交付予綽號「白豬」之成年男子向被告甲○○購買第二級毒品搖頭丸之價金為一萬九千元之數額相
      符，益徵同案被告乙○○所證，非屬無稽。再參以被告甲○○於警詢時亦自承其與同案被告乙○○間並無仇怨或金
      錢糾紛（見南投縣政府警察局刑案偵查卷宗第十頁），且
      被告乙○○本身亦因本件犯行而遭檢察官以與被告甲○○
      共同販賣毒品罪嫌起訴，其當無捏造事實，陷自己入罪之
      可能，依此，更足認其前開供述非虛，堪以採信，被告上
      開自白應予事實相符，是被告前揭於本院翻異前詞所為辯
      稱：並未於九十七年四、五月間販賣交付一百顆搖頭丸予
      綽號「白豬」之成年男子云云，顯為事後卸責之詞，殊不
      足取。又被告甲○○於九十七年六月十五日駕車搭載該綽
      號「號子」之成年男子前往乙○○住處樓下時，雖係由該
      綽號「號子」之成年男子將毒品搖頭丸交付予乙○○並收
      取價金十萬八千元，除為被告甲○○陳述如前，並為證人
      乙○○所自認，則此部分事實應堪認定，然本次交易均係
      被告甲○○以電話與同案被告聯繫買賣毒品事宜，且於買
      方蔡紹傑要求試用樣品時，獨自攜帶樣品二顆透過乙○○
      販賣予蔡紹傑試用，嗣後並駕車搭載綽號「號子」之成年
      男子共同前往被告乙○○住處樓下與其交易，且參之共同
      被告乙○○於九十七年九月二十五日偵查時及本院九十七
      年十二月三十日審理時均證稱：甲○○在車內有要求坐在
      副駕駛座之人（即「號子」）清點現金乙情，而被告甲○○於九十七年九月一日警詢時復自承：本次交易有自綽號
      「號子」之成年男子處取得五千元之佣金等情（見南投縣
      政府警察局刑案偵查卷宗第七頁），則被告甲○○所為實
      屬參與實施販賣第二級毒品搖頭丸之構成要件行為，並於
      事後取得報酬，非單純居間介紹，應可認定，從而被告辯
      稱：伊沒有看到藥也沒有拿到錢，伊只是帶路而已云云，
      及其辯護人所稱：被告甲○○此部分所為僅涉及轉讓刑責
      云云，均非可採。至證人蔡紹傑於本院九十七年十二月三
      十日審理時雖到庭證稱：九十七年六月十八日伊請乙○○
      代為調貨時，還沒講好一顆多少錢，要調幾顆等語，然九
      十七年六月十八日同案被告乙○○受蔡紹傑所託向被告甲○○與以MSN或電話聯繫買賣第二級毒品搖頭丸事宜時，
      雙方就買賣之數量（一千顆）及價格（一顆一百八十元）
      已為確定，且本來約定是六月十八日交貨，惟因為被告甲○○說還沒有拿到貨所以要改到星期五才能交貨等情，業
      經同案被告乙○○迭於九十七年九月一日檢察官偵查時、
      本院九十七年十一月十一日準備程序時及本院九十七年十
      二月三十日審理時到庭證述、陳述明確（見九十七年度偵
      字第二○六五八號卷第十七頁至第十八頁、本院卷），則
      證人蔡紹傑上開所證，已與證人乙○○前揭證述不相符合
      ，是否為真，誠屬有疑。再參之證人蔡紹傑於本院審理時
      ，經質之：「（九十七年五月間你有無曾經請乙○○幫你
      調搖頭丸？）」，答稱：「有。調幾顆我忘記了。」、「
      （你之後是不是請乙○○去向對方調六百顆搖頭丸？）」
      ，答稱：「有，但是我忘記幾顆。」」、「（你那天有沒
      有給乙○○多少現金？）」、答稱：「就那天調貨後就給
       他，我忘記多少。」、「（九十七年五月七日你有無到
      泰山鄉○○路乙○○住的地方，請乙○○代你去調搖頭丸
      ？）」、答稱：「五月間有，但我不知道日期。」等語，
      可知證人蔡紹傑對本件買賣交易之過程、細節已因時間之
      經過而有所淡忘，是尚不得證人蔡紹傑上開所稱：九十七
      年六月十八日伊請乙○○代為調貨時，還沒講好一顆多少
      錢，要調幾顆等語，據為對被告有利之認定。況被告甲○○於本院九十七年十二月三十日審理時，經檢察官質之：
      「（六月十八日十九十四分二十四秒通聯譯文）這邊你有
      對乙○○講說沒算你賺得，你要報一百九。這樣是否是要
      給乙○○賺得？」等語時，答稱；「我是就是報給他一百
      八，因為通聯譯文是攫取一小段」等語，已供承六月十八
      日與被告乙○○聯繫時，確已就買賣毒品搖頭丸之價格有
      所約定，準此，足見被告甲○○於九十七年六月十八日透
      過同案被告乙○○，欲以一顆一百八十元之價格販賣第二
      級毒品搖頭丸一千顆予丁○○，惟因綽號「號子」之成年
      男子處未有足夠數量之毒品搖頭丸，而須延至星期五（即
      九十七年六月二十日），然被告乙○○於九十七年六月十
      九日凌晨四時二十分許，即為員警查獲，而未能完成交易
      ，應堪認定，被告甲○○否認此部分販賣未遂之犯行，亦
      非可採。
    5.又參以近年來毒品之濫用，危害國民健康與社會安定日益
      嚴重，治安機關對於販賣或施用毒品之犯罪行為，無不嚴
      加查緝，各傳播媒體對於政府大力掃毒之決心亦再三報導
      ，已使毒品不易取得且物稀價昂，苟被告甲○○與該綽號
      「號子」之成年男子於有償交付搖頭丸予證人蔡紹傑、乙○○之交易過程中無利可圖，縱屬至愚，亦無甘冒被供出
      來源或被檢警查緝法辦判處重刑之危險而平白供應他人之
      理，且徵之被告甲○○與該綽號「號子」之成年男子所販
      賣之毒品搖頭丸數量及價值非微，堪認其等二人販入之價
      格必較其出售之價格為低，而有從中賺取買賣價差牟利之
      意圖，應屬合理認定。又販賣毒品搖頭丸係違法行為，非
      可公然為之，而搖頭丸亦無公定價格，且每次買賣之價格
      、數量，亦隨時依雙方之關係深淺、資力、需求量、對行
      情之認知、來源是否充裕、查緝是否嚴緊、購買者被查獲
      時供述購買對像之可能風險之評估等因素，而異其標準，
      機動調整，非可一概論之。從而販賣之利得，除非經行為
      人詳細供出各次所販賣之毒品之進價及售價，且數量俱臻
      明確外，實難察得其交易實情，然販賣者從價差或量差中
      牟利，方式雖異，惟其販賣行為在意圖營利則屬同一。從
      而，舉凡有償交易，除足以反證其確係另基於某種非圖利
      本意之關係外，通常尚難因無法查悉其精確之販入價格，
      作為是否高價賣出之比較，諉以無營利之意思而阻卻販賣
      犯行之追訴。本案被告甲○○及綽號「號子」之成年男子
      與證人蔡紹傑、乙○○數次交易搖頭丸均屬有償行為，且
      被告甲○○於九十七年六月十五日並與該綽號「號子」之
      成年男子專程趕赴雙方約定交易地點（即被告乙○○之住
      處）交付搖頭丸並收取價款，倘非有利可圖，自無平白甘
      冒觸犯重罪之風險而特意前往約定地點有償交付搖頭丸予
      證人乙○○、蔡紹傑之理，足認被告甲○○與該綽號「號
      子」之成年男子二人主觀上確有販賣第二級毒品以營利之
      意圖。
（二）被告乙○○部份：
    1.按販賣毒品罪，並不以販入後復行賣出為構成要件，只要
      以營利之目的，將毒品購入或賣出，有一於此，其犯罪即
      屬完成，故以營利為目的而販入，縱尚未賣出；或以其他
      原因販入後始起意營利而賣出，固均應屬販賣既遂，惟若
      前者尚未完成販入行為，或後者尚未完成賣出行為，則仍
      應有未遂犯之適用（最高法院九十二年台上七○四六號、
      九十五年台上字第三五七四號、九十六年台上字第四一六
      號、九十年度台上字第一二○四號、九十年度台上字第七
      七八二號判決意旨參照）。經查，上開被告乙○○於九十
      七年四、五月間某日、同年六月十五日、六月十八日，因
      蔡紹傑向其詢問能否代為介紹購買第二級毒品搖頭丸後，
      其即先後透過綽號「白豬」之成年男子及親自與同案被告
      甲○○聯絡購買第二級毒品搖頭丸之事宜等情，業據被告
      乙○○迭於檢察官偵查中及本院審理時自承在卷，經核與
      證人蔡紹傑於九十七年九月一日偵查時及本院九十七年十
      二月三十日審理時到庭證述：九十七年五月間伊曾經請乙○○幫伊調搖頭丸，調幾顆伊忘記了。伊於九十七年六月
      十五日曾跟乙○○一起到中和儷閣汽車旅館，去拿搖頭丸
      樣品試用，試用之後伊感覺可以，就決定要買六百顆，這
      六百顆之後二、三天，伊有問乙○○還有沒有，伊說沒有
      ，對方說還要再等語相符，則此部分事實應堪認定。次查
      ，證人蔡紹傑先後三次透過被告乙○○向被告甲○○購買
      第二級毒品搖頭丸，數量分別為一百顆、六百顆、一千顆
      ，數量甚鉅，顯非僅供己吸食所用，且被告乙○○於九十
      五年間即認識證人蔡紹傑，並自另案與蔡紹傑共同販賣毒
      品時起（即本院九十七年訴字第三二六四號判決附表三所
      示之九十六年九月間起）知悉蔡紹傑有販賣第二級搖頭丸
      之事實，業據被告乙○○於本院九十七年十二月三十日審
      理時自承在卷，而證人丁○○更因販賣毒品之犯行，經本
      院以九十七年度訴字第三二六四號判處應執行有期徒刑十
      年，此有上開判決影本附於本院卷可佐，則被告乙○○於
      證人蔡紹傑向其詢問是否有管道可購買第二級毒品搖頭丸
      ，且所欲購買之數量甚鉅時，自應知悉蔡紹傑購入搖頭丸
      之目的在於販賣圖利。再被告乙○○受蔡紹傑之委託後，
      雖或居間透過綽號「白豬」之成年男子，或親自向被告甲○○購買毒品搖頭丸，並即基於媒介立場，迭為兩邊洽談
      相關第二級毒品買賣之數量、價格、交易時間、地點等細
      節，由其負責轉知，並親自出面協助蔡紹傑收受所買受之
      毒品，然被告乙○○轉達蔡紹傑賣價之過程中確有如實轉
      達，供被告甲○○與蔡紹傑自行各自斟酌決定，且尚須帶
      同證人蔡紹傑前往購買樣品試用，以決定是否購買，則是
      否購買證人蔡紹傑仍有決定權，再參以被告乙○○媒介其
      間，並無從中賺取差價之情形，且於幫助蔡紹傑購入上開
      搖頭丸後，如其有吸食或販賣搖頭丸之情形，尚需另行以
      較高之價格向證人蔡紹傑購買乙情，業據被告乙○○於九
      十七年九月一日偵查中及本院九十七年十二月三十日審理
      時陳述在卷（見九十七年度偵字第二○六五八號卷第二十
      頁、本院卷），而證人蔡紹傑亦於本院審理時證述稱：被
      告乙○○幫伊調搖頭丸，並沒有獲得任何利益等語，且同
      案被告甲○○於本院九十七年十二月三十日以證人身分到
      庭證稱：六月十五日、六月十八日乙○○打電話給伊調搖
      頭丸時，都說是他朋友要的等語，足見被告乙○○本件所
      涉犯行，顯僅止於幫助蔡紹傑販賣第二級毒品搖頭丸之意
      思，而非出於為自己販賣毒品牟利之犯意，亦無與蔡紹傑
      合資販入本件毒品之事實，是其應係幫助犯，應可認定。
      又被告乙○○上開於九十七年四、五月間某日、同年六月
      十五日幫助蔡紹傑販入第二級毒品搖頭丸既遂，及於同年
      六月十八日幫助蔡紹傑販入第二級毒品搖頭丸未遂之行為
      ，既已完成，縱販入後隨即交由蔡紹傑而未參與日後販售
      他人之過程，揆諸前揭最高法院判決意旨，仍應該當於幫
      助販賣第二級毒品既遂、未遂罪。再查，同案甲○○係與
      該綽號「號子」之成年男子共同基於販賣第二級毒品搖頭
      丸以營利之犯意聯絡，由被告甲○○與綽號「白豬」之成
      年男子或被告乙○○聯繫販賣第二級毒品搖頭丸之事宜，
      而由綽號「號子」之成年男子負責提供毒品搖頭丸，共同
      販賣第二級毒品，而被告乙○○則係受證人蔡紹傑所託居
      間透過綽號「白豬」之成年男子或親自向被告甲○○聯絡
      購買第二級毒品搖頭丸之事宜，業經本院認定如前，且依
      被告乙○○於本院準備程序時所述：九十七年四、五月間
      向被告甲○○購買毒品係由綽號「白豬」之成年男子以電
      話與被告甲○○聯繫，且係由該綽號「白豬」之成年男子
      出面向被告甲○○收取毒品及交付價金，其係因白豬事後
      告知，方知悉該綽號「白豬」之成年男子係向被告甲○○
      購買毒品搖頭丸，則依其上開所述，該次購買毒品之交易
      經過，被告乙○○與被告甲○○全無直接聯繫，自無有犯
      意聯絡之可能，從而公訴意旨以被告乙○○與被告甲○○
      共同販賣第二級毒品搖頭丸予蔡紹傑，尚有未洽，附此敘
      明。
（三）此外，復有南投縣政府警察局指認犯罪嫌疑人紀錄表及跟
      監翻拍照片附卷可稽。綜上所述，被告甲○○上開所辯顯
      係臨訟卸責之詞，殊無足採，其等販賣第二級毒品、幫助
      販賣第二級毒品之犯行應堪認定。
三、按ＭＤＭＡ（俗稱搖頭丸）係毒品危害防制條例第二條第二
    項第二款所規定之第二級毒品，不得非法持有及販賣。核被
    告甲○○就犯罪事實欄一、（一）（二）部分所為，均係犯
    毒品危害防制條例第四條第二項之販賣第二級毒品罪，就犯
    罪事實欄一、（三）部分所為，係犯毒品危害防制條例第四
    條第二項之販賣第二級毒品未遂罪；被告乙○○就犯罪事實
    欄一、（一）（二）部分所為，均係犯刑法第三十條第一項
    、毒品危害防制條例第四條第二項之幫助販賣第二級毒品罪
    ，就犯罪事實欄一、（三）部分所為，係犯刑法第三十條第
    一項、毒品危害防制條例第四條第二項之幫助販賣第二級毒
    品未遂罪，被告甲○○、乙○○就犯罪事實欄一、（三）部
    分已著手販毒行為之實施，嗣因毒品貨源未及提供而未完成
    交易之結果，為未遂犯，則此部分均應依刑法第二十五條第
    二項之規定，按既遂犯之刑減輕其刑。公訴意旨雖認被告乙○○上開所為係與被告甲○○共同販賣第二級毒品罪既遂、
    未遂罪云云。惟查本件被告乙○○所為，其係基於幫助之犯
    意，幫助証人蔡紹傑販入毒品等情，已如前述，是本件檢察
    官起訴法條已有未洽，起訴法條，應予變更，併予敘明。被
    告甲○○販賣前持有第二級毒品搖頭丸之低度行為，應各為
    其販賣第二級毒品之高度行為所吸收，均不另論罪。被告甲○○與綽號「號子」之成年男子二人間就犯罪事實欄一、（
    一）（二）（三）所示之犯行，有犯意聯絡及行為分擔，均
    為共同正犯。被告乙○○幫助蔡紹傑販賣第二級毒品罪，為
    幫助犯，爰依刑法第三十條第二項之規定，均減輕其刑「就
    犯罪事實欄一、（三）部分，則遞減輕之」。被告甲○○先
    後三次販賣第二級毒品予證人蔡紹傑之犯行，及被告乙○○
    先後幫助蔡紹傑販賣第二級毒品之犯行，犯意個別，行為互
    殊，均應予分論併罰。另被告甲○○與該綽號「號子」之成
    年男子於九十七年六月十五日透過被告乙○○販賣第二級毒
    品搖頭丸樣品二顆予蔡紹傑之部分，係為其後販賣第二級毒
    品搖頭丸六百顆犯行之部分行為，應為其等販賣第二級毒品
    搖頭丸六百顆之犯行所吸收，不另論罪，附此敘明。又被告
    甲○○前因竊盜、殺人等案件，經臺灣高等法院花蓮分院以
    九十年度上訴字第三○二號、九十二年度上更（二）字第七
    三號判處有期徒刑七月、十四年確定，嗣經法院裁定定其應
    執行有期徒刑十四年二月確定，而於九十三年五月十八日入
    監執行，嗣因中華民國九十六年罪犯減刑條例公布施行，經
    臺灣高等法院花蓮分院以九十六年度聲減字第一六八號裁定
    減為有期徒刑七年及三月十五日，定應執行有期徒刑七年一
    月確定，於九十六年十一月二十一日假釋付保護管束，甫於
    九十七年四月二十五日保護管束期滿視為執行完畢等情，有
    臺灣高等法院被告前案紀錄表一份在卷可憑，其於前受有期
    徒刑之執行完畢後，五年以內再犯前開有期徒刑以上之三罪
    ，為累犯，均應依刑法第四十七條第一項之規定，就法定刑
    為有期徒刑、罰金刑部分加重其刑，至於所犯販賣第二級毒
    品罪法定本刑為無期徒刑部分，則依法不得加重其刑。另按
    毒品危害防制條例第十七條規定，犯第四條第二項之罪，供
    出毒品來源，因而破獲者，得減輕其刑。
    本件被告乙○○幫助蔡紹傑販賣搖頭丸之來源係取自同案被
    告甲○○，已據被告乙○○於九十六年六月十九日為警查獲
    當天即於警詢所供明，嗣經臺灣臺中地方法院檢察署檢察官
    核發拘票，於同年月三十一日拘提查獲被告甲○○販賣毒品
    搖頭丸，並偵查起訴甲○○
    本件販賣第二級毒品罪嫌，此有被告乙○○九十六年六月十
    九日之警詢筆錄、本院九十七年度訴字第三二六四號判決各
    一份附於本院卷足憑。則
    本件被告乙○○就該部分所為之供述，顯屬因犯販賣第二級
    毒品之罪，供出毒品來源，因而破獲者，均應依毒品危害防
    制條例第十七條之規定，就其販賣第二級毒品之犯行均遞減
    輕其刑。爰審酌被告甲○○販賣毒品搖頭丸予他人，被告乙○○幫助蔡紹傑意圖營利而販入毒品搖頭丸伺機轉賣，均助
    長施用毒品成癮之惡習，戕害他人身心健康，對社會治安亦
    有相當程度之危害，且本件販賣之毒品數量非微，惟念及被
    告甲○○販賣毒品之對象實際僅有一人，販賣次數為三次，
    且其中一次為未遂，而被告乙○○係幫助蔡紹傑購入毒品，
    本身並未獲得任何利益，衡其惡性尚非極其重大，並供出毒
    品來源因而查獲甲○○販賣毒品之犯行，及考量其等犯罪動
    機、手段及其二人之素行等一切情狀，分別量處如主文第一
    、二項所示之刑，並均定其應執行之刑，以資懲儆。公訴意
    旨雖就被告甲○○、乙○○各具體求處有期徒刑二十五年、
    十八年，並均請求對被告甲○○、乙○○施予強制工作云云
    ，然保安處分係對受處分人將來之危險性所為拘束其身體、
    自由之處置，以達教化與治療之目的，為刑罰之補充制度，
    本諸法治國家保障人權之原理及刑法之保護作用，其法律規
    定之內容，應受比例原則之規範，使保安處分之宣告，與行
    為人所為行為之嚴重性，行為人所表現之危險性，及對行為
    人未來行為之期待性相當，司法院大法官會議釋字第四七一
    號解釋可資參照。查本件被告甲○○、乙○○之犯罪行為固
    值得非難，自不可取，惟本院衡酌被告等犯罪之動機、犯罪
    之情節，本件依被告甲○○販賣毒品之情節，販賣毒品搖頭
    丸之對象實際僅有一人、販賣次數為三次，且其中一次為未
    遂、雖然販賣數量不少，販賣所得合計亦有十二萬七千六百
    元，惟其毒品來源，係共犯綽號「號子」之成年男子；而被
    告乙○○係幫助證人蔡紹傑販賣毒品，亦未從中獲得任何利
    益，且已供出毒品來源而查獲等情，其等所為較諸長期以販
    毒營生之集團或大盤毒梟而言，顯屬未達罪無可赦之嚴重程
    度，依憲法比例原則之規範，認本件各量處被告甲○○、乙○○如主文第一、二項所示之刑，已足收懲儆之效，尚難推
    認被告等有犯罪之習慣，或以之為業，未達須以保安處分預
    防矯治之程度，尚無施以強制工作之必要，諒其等服刑完畢
    後得以儘速投入社會正當工作。是認對被告甲○○、乙○○
    各處以如主文第一、二項所示之刑，已足收儆懲之效，公訴
    意旨就其等二人具體求處上開刑度暨均諭知強制工作，顯然
    過高，亦無另行宣告令入勞動處所強制工作之餘地，附此說
    明。
四、沒收部分：按毒品危害防制條例第十九條第一項規定，犯販
    賣毒品罪者，其犯罪所得之財物均沒收之，係採義務沒收主
    義。故販賣毒品所得之對價，不問其中成本若干，利潤多少
    ，均應全部諭知沒收，貫徹政府查禁煙毒之決心，以符立法
    本旨；又毒品危害防制條例第十九條第一項固規定「犯第四
    條至第九條、第十二條、第十三條或第十四條第一項、第二
    項之罪者，其供犯罪所用或因犯罪所得之財物，均沒收之，
    如全部或一部不能沒收時，追徵其價額或以其財產抵償之」
    。但共同正犯之犯罪所得為現款時，因係合併計算，且於全
    部或一部不能沒收時，以其財產抵償之，為避免執行時發生
    重複沒收、抵償之情形，故各共同正犯之間係採連帶沒收主
    義，於裁判時僅諭知連帶沒收，不得就全體共同正犯之總所
    得，對各該共同正犯分別重複諭知沒收。（最高法院九十一
    年度台上字第二四一九號、九十五年度台上字第六○五一號
    判決意旨參照）。查本件被告甲○○於九十七年四、五月間
    及於同年六月十五日販賣毒品予證人蔡紹傑所得之現金一萬
    九千元、十萬八千六百元（含樣品二顆之價金六百元）雖未
    據扣案，然依上開說明，仍應依毒品危害防制條例第十九條
    第一項之規定，宣告與共犯綽號「號子」之成年男子連帶沒
    收之，如全部或一部不能沒收時，以其等之財產連帶抵償之
    ；至扣案之攪拌卡片二張、Ｋ盤二個、Ｋ管一枝，與本案無
    關，且非違禁物，爰不併予宣告，附此敘明。
據上論斷，應依刑事訴訟法第二百九十九條第一項前段、第三百
條，毒品危害防制條例第四條第二項、第六項、第十七條、第十
九條第一項，刑法第十一條前段、第二十八條、第三十條、第四
十七條第一項、第二十五條第一項、第五十一條第五款、第九款
，判決如主文。
本案經檢察官丙○○到庭執行職務。
中    華    民    國    98    年    2    月    3    日
                  刑事第四庭  審判長法  官 許金樹
                                    法  官 朱光國
                                    法  官 陳如玲
以上正本證明與原本無異
如不服本判決應於收受判決後10日內向本院提出上訴書狀，並應
敘述具體理由；其未敘述上訴理由者，應於上訴期間屆滿後20日
內向本院補提理由書（均須按他造當事人之人數附繕本）「切勿
逕送上級法院」。
                                    書記官 王崑煜
中    華    民    國    98    年    2    月    3    日
附錄法條：
毒品危害防制條例第四條：
製造、運輸、販賣第一級毒品者，處死刑或無期徒刑；處無期徒
刑者，得併科新臺幣一千萬元以下罰金。
製造、運輸、販賣第二級毒品者，處無期徒刑或七年以上有期徒
刑，得併科新臺幣七百萬元以下罰金。
製造、運輸、販賣第三級毒品者，處五年以上有期徒刑，得併科
新臺幣五百萬元以下罰金。
製造、運輸、販賣第四級毒品者，處三年以上十年以下有期徒刑
，得併科新臺幣三百萬元以下罰金。
製造、運輸、販賣專供製造或施用毒品之器具者，處一年以上七
年以下有期徒刑，得併科新臺幣一百萬元以下罰金。
前五項之未遂犯罰之。


司法院資訊處製作；財團法人民間司法改革基金會備份。
